【裁判字號】    92,交上易,45
【裁判日期】    920320
【裁判案由】    公共危險
【裁判全文】
臺灣高等法院刑事判決                            九十二年度交上易字第四五號
    上  訴  人
    即  被  告  乙○○
右上訴人因公共危險案件，不服臺灣臺北地方法院九十一年度交易字第二四八號，中
華民國九十一年十二月三十日第一審判決（聲請簡易判決處刑案號：臺灣臺北地方法
院檢察署九十一年度偵字第九一五八號），提起上訴，本院判決如左：
    主  文
上訴駁回。
    事  實
一、乙○○前於民國八十八間因服用酒類，不能安全駕駛動力交通工具而駕駛，經臺
    灣臺北地方法院臺北簡易庭於八十九年三月三十一日以八十九年度北交簡字第七
    一二號判處罰金一萬元，如易服勞役以三百元折算一日確定，嗣於同年九月十日
    繳交罰金執行完畢，雖未構成累犯，仍不知悔改，明知服用酒類已達不能安全駕
    駛之程度時，即不得駕駛動力交通工具，竟仍於九十一年四月八日一時三十分許
    至二時許止，在臺北市萬華區○○○路某處與友人共同飲酒，酒後其控制力及注
    意力均已達無法安全駕駛動力交通工具之程度，猶騎乘車牌號碼ＡＭＹ－一七九
    號重型機車離開上址在道路上行駛，迨於同日三時二十八分許，行經同市○○○
    路與艋舺大道之交岔路口處時，經警攔檢實施檢測，其呼氣所含酒精濃度高達每
    公升○．六○毫克，客觀上已達不能安全駕駛動力交通工具之程度，始查悉上情
    。
二、案經臺北市政府警察局萬華分局報請臺灣臺北地方法院檢察署檢察官偵查後聲請
    簡易判決處刑，臺灣臺北地方法院臺北簡易庭認不宜適用簡易判決處刑，移由臺
    灣臺北地方法院改依通常程序審理。
    理  由
一、被告乙○○於本院審理時未到庭辯解，於原審審理時被告固不否認於前揭時、地
    飲酒，並於酒後在臺北市○○○路與艋舺大道之交岔路口處時遇警攔測，其呼氣
    酒精濃度每公升為○‧六○毫克等情，惟矢口否認有何公共危險之犯行，辯稱：
    為警攔停實施酒精測試時，伊僅牽動機車即跨坐後以腳滑行前進，並無啟動引擎
    騎乘機車，所以當時並非駕駛動力交通工具等語。
二、惟查被告於警訊及檢察官偵訊時業已坦承其當時確曾服用酒類等情不諱（參見臺
    灣臺北地方法院檢察署九十一年度偵字第九一五八號偵查卷宗第六、二十頁反面
    ），又被告遭查獲時，其以呼氣測試酒精濃度為每公升○‧六○毫克（ＭＧ／Ｌ
    ），此有酒精濃度檢測表及臺北市政府警察局舉發違反道路交通管理事件通知單
    影本各一紙在卷可憑（見同前偵查卷第十二頁），又查證人即當時在場並對被告
    實施酒精測試之臺北市政府警察局萬華分局康定路派出所警員甲○○於原審到庭
    證稱：「他因為喝酒所以上下機車很困難，需要我們幫忙」等語明確在卷（原審
    九十一年十二月十六日訊問筆錄）。顯見被告遭查獲時，已有上下機車困難等具
    體酒醉情形，其確有飲用酒類後其意思能力受影響之情形，應可確定。
三、被告於原審雖辯稱為警攔停實施酒精測試時，伊僅牽動機車即跨坐後以腳滑行前
    進，並無啟動引擎騎乘機車，所以當時並非駕駛動力交通工具云云。惟查前揭證
    人甲○○於檢察官偵查時證稱：「‧‧‧他（指被告）由西往東沿和平西路三段
    行駛至該路與艋舺大道口時等紅燈，他車是發動情形在第二車道上，該處為三線
    道之道路‧‧‧」、「他下車時我才知道他為小兒麻痺，且有聞到他有濃酒味，
    ‧‧‧」等語（見同前偵查卷第二十三頁反面），復於原審九十一年十二月十六
    日到庭證述：「‧‧‧酒測單是被告親自簽名並蓋指印，當時我看到被告沿和平
    西路由西向東騎到艋胛大道路口等紅綠燈，他騎在機車座上，引擎是發動的，我
    過去的時候，發現他酒味很重，所以我請派出所的同事高銘鴻送酒測器過來，測
    得酒測值是○點六毫克，‧‧‧」等語（參見原審前揭訊問筆錄），於本院調查
    時到庭證稱：「當時被告引擎發動的，在車道上等紅綠燈。我當時是從對面的方
    向看到被告慢慢的騎過來停住，等紅綠燈」、「有聞到味道，而且感覺被告有酒
    後駕駛的感覺。被告有小兒麻痺，當時我們攔下來的時候，被告都有承認他有騎
    著機車，後來要做筆錄的時候，被告才說他是用推的，沒有騎車。現場有三個車
    道，當時被告是騎在中間的車道上，被告是騎在和平西路」等語（本院九十二年
    二月二十一日訊問筆錄）。足見被告確有於飲用酒類後，已達不能安全駕駛動力
    交通工具而仍然騎乘機車為駕駛之行為，另參以被告於原審自承：「‧‧‧當時
    我是要牽車過去，引擎是發動是要看車子是否有壞‧‧‧」等語，足徵當時被告
    所騎乘機車之引擎確為發動狀態，又被告於原審多次到庭開庭，其右腳因小兒麻
    痺之故而行動不便，需持一支拐杖始能自主移動，並有其提出中華民國身心障礙
    手冊影本一紙，其上載明為中度肢障等語在卷足參（見九十一年度北交簡字第一
    八五七號卷宗內），被告既有小兒麻痺中度肢障，兩腳行動不便，如何雙腳滑行
    機車？故所辯其並非騎在機車上，而是以腳滑行前進，並無啟動引擎騎乘機車云
    云，顯有悖常情，所辯要屬推諉卸責之詞，核不足採。
四、按刑法第一百八十五條之三規定服用酒類致不能安全駕駛動力交通工具，係抽象
    危險犯，並不以發生具體危險為必要，至所謂酒醉狀態，只需一般評價程度達於
    對車輛駕駛行為失其必要之注意力或判斷力之虞即可，至實際上對駕駛行為是否
    發生具體危險，則並不重要。又行為人飲酒後如其呼氣酒精濃度達人體酒精濃度
    為每公升○‧五毫克時，即有反應較慢、感覺減低並影響駕駛之情形，有行政院
    國軍退除役官兵輔導委員會臺北榮民總醫院八十八年八月五日（八八）北總內字
    第二六八六八號函附卷可參，且汽車駕駛人飲酒後其呼氣中酒精濃度如已達於每
    公升○‧五五毫克，其肇事率為一般未飲酒者之十倍，亦有中央警察大學交通學
    系暨交通管理研究所教授蔡志中之研究報告在卷可憑，況法務部於八十八年五月
    十日亦邀集司法院刑事廳、交通部、行政院衛生署、內政部警政署及中央警察大
    學等相關單位決議，並參酌美國加州運輸部交通安全局所實驗之結果，以呼氣酒
    精濃度逾每公升含Ｏ．五五毫克時，即得認為不能安全駕駛為認定標準，蓋因由
    美國、德國及日本等國家所進行之酒精濃度與精神狀態之測試實驗，呼氣中酒精
    濃度達每公升Ｏ．五五毫克時，就人之生理方面，已產生視覺反應遲鈍、影像不
    能集中、同時不能看清前方路況及車旁照後鏡等狀況，其駕駛能力已受有影響，
    其肇事率已為一般正常人之十倍，足徵此項認定標準，依一般社會通念，客觀上
    足以認定已達不能安全駕駛之程度。本件被告於飲酒後，其體內之酒精濃度經警
    攔查檢測其呼氣所含酒精濃度高達每公升○．六○毫克，是依前述臺北榮民總醫
    院函文及學者研究報告所提出「不能安全駕駛」之酒精含量數值、被告酒精濃度
    檢測表、證人甲○○之證詞等證據，足認被告於騎乘機車經警查獲之當時，顯然
    已達不能安全駕駛之情狀，是被告所辯，顯係圖卸飾詞，顯不足採，本件罪證明
    確，被告犯行堪以認定。
五、核被告乙○○所為，係犯刑法第一百八十五條之三服用酒類不能駕駛動力交通工
    具而駕駛之公共危險罪。原審認被告罪證明確，援引刑法第一百八十五條之三、
    第四十一條第一項前段，罰金罰鍰提高標準條例第二條之規定，並審酌被告有如
    事實欄所載前案科刑及刑之執行情形，有本院被告全國前案紀錄表一份在卷可憑
    ，被告酒後駕車對於用路人安全影響至鉅，且曾因酒後駕車觸犯公共危險罪，經
    原審判刑確定後仍不知悔改，被告屢次漠視服用酒類不能駕駛動力交通工具之法
    律，實不可取，且其犯後猶矯飾犯行、毫無悔意，若予輕判將無警懲之效，並一
    併考量被告本次酒後駕車幸未肇事等一切情狀，量處有期徒刑二月，並諭知易科
    罰金之折算標準。原審認事用法，並無不合，量刑亦屬妥適，被告提起上訴，其
    猶執陳詞否認犯罪，上訴核無理由，應予駁回。
六、被告經合法傳喚無正理由未到庭，爰不待其陳述逕行判決。
據上論斷，應依刑事訴訟法第三百六十八條、第三百七十一條，判決如主文。
本案經檢察官洪泰文到庭執行職務。
中      華      民      國    九十二    年      三      月     二十     日
                              臺灣高等法院交通法庭
                                  審判長法  官  陳  正  雄
                                        法  官  許  宗  和
                                        法  官  許  錦  印
右正本證明與原本無異。
不得上訴。
                                        書記官  楊  妙  恩
中      華      民      國    九十二    年      三      月     二十一   日
附錄：本案論罪科刑法條全文
刑法第一百八十五條之三：
服用毒品、麻醉藥品、酒類或其他相類之物，不能安全駕駛動力交通工具而駕駛者，
處一年以下有期徒刑、拘役或三萬元以下罰金。


司法院資訊處製作；財團法人民間司法改革基金會備份。
